臺灣高等法院高雄分院民事裁定
111年度重抗字第11號
抗  告  人  第一商業銀行股份有限公司

法定代理人  邱月琴  
代  理  人  黃欣欣律師
            陳筱文律師
相  對  人  簡良鑑  
上列抗告人因與相對人簡良鑑間損害賠償(參加訴訟)事件，對於
中華民國111年3月2日臺灣高雄地方法院109年度重訴字第312號
所為裁定提起抗告，本院裁定如下：
    主  文
原裁定廢棄。
程序費用由相對人負擔。
    理  由
一、抗告意旨略以：第三人參加訴訟形式上之目的雖在協助本案
    訴訟之一造當事人取得勝訴判決，惟實質係在保護第三人自
    身之利益，是應不限於第三人可能因當事人之一造敗訴而有
    法律上利害關係為限，僅需就本案訴訟有法律上之利害關係
    ，諸如第三人之權利如存在於當事人間之訴訟標的上，即可
    寛認有法律上之利害關係而得主動聲請參加訴訟。兩造為原
    審被告陳慶男之債權人，抗告人曾聲請執行原審法院105年
    度存字第971、1284號提存事件中由陳慶男為相對人供擔保
    停止執行之擔保金（下稱系爭擔保金；強制執行事件案號：
    原審法院107年度司執字第25131號，下稱系爭執行事件），
    相對人主張就系爭擔保金有優先於抗告人及其他執行債權人
    之權利，並對陳慶男提起本案訴訟，是該本案訴訟結果攸關
    抗告人能否自系爭擔保金受償及受償數額。原審僅以相對人
    已撤回分配表異議之訴，更正後分配表已撤銷系爭擔保金之
    分配，抗告人僅有經濟上之利害關係，無法律上利害關係云
    云，實有錯誤，爰抗告請求廢棄原裁定，准抗告人參加訴訟
    之聲請等語。
二、按就兩造之訴訟有法律上利害關係之第三人，為輔助一造起
    見，於該訴訟繫屬中，得為參加。民事訴訟法第58條第1項
    定有明文。而第三人之輔助參加，形式上之目的雖在協助一
    造當事人取得勝訴判決，實質之目的則在保護第三人自己之
    利益。因此，所謂有法律上利害關係之第三人，係指本訴訟
    之裁判效力及於第三人，該第三人私法上之地位，因當事人
    之一造敗訴，將受不利益，或本訴訟裁判之效力雖不及於第
    三人，因當事人之一造敗訴，依該裁判之內容或執行結果，
    第三人私法上之地位，將直接或間接受不利益影響者，均應
    認其有輔助參加訴訟之利益而涵攝在內，以避免裁判歧異及
    紛爭擴大或顯在化。
三、經查：
  ㈠相對人前持原法院104 年度司票字第7532號本票裁定為執行
    名義，向原法院執行處聲請執行陳慶男之財產，即105 年度
    司執字第54929 號強制執行事件（下稱前案執行事件），執
    行進行中，陳慶男對相對人提起確認本票債權不存在訴訟（
    下稱系爭本票訴訟），並聲請停止前案執行，原審法院以10
    5年簡聲抗字第3號裁定准陳慶男供系爭擔保金後停止執行。
    嗣抗告人聲請執行陳慶男系爭擔保金，經原法院執行處核發
    扣押命令扣押系爭擔保金。後系爭本票訴訟陳慶男敗訴確定
    ，原法院執行處於108年12月6日核發支付轉給命令（下稱系
    爭支付轉給命令），將系爭擔保金併入系爭執行事件，並製
    作109年3月2日分配表，將其他債權人之執行費同列優先債
    權分配。相對人對系爭支付轉給命令聲明異議，經最高法院
    裁定撤銷系爭支付轉給命令確定，原法院執行處遂將系爭10
    9年3月2日分配表表3系爭擔保金部分予以剔除，更正如110
    年12月28日分配表，相對人因而撤回本案訴訟中對其他陳慶
    男債權人所提起分配表異議之訴，即本案訴訟僅餘相對人請
    求陳慶男給付停止執行所受損害賠償訴訟等情，有109年3月
    2日分配表、原法院106年度雄訴字第2號、本院107年度重上
    字第44號判決，以及原法院109 年度執事聲字第76號、本院
    109年度抗字第311號、最高法院110年度台抗字第404號、11
    0年度台聲字第2299號裁定、110年12月28日分配表、準備程
    序筆錄可稽（原審卷二第75至83、95至121、367至368、377
    至378頁，卷三第51至55、147至152、183至185、211至221
    、225、281至285、317至355頁），並經本院依職權核閱本
    案訴訟卷宗，及調取系爭執行事件案卷核閱無誤。
　㈡系爭支付轉給命令雖經撤銷確定，惟抗告人聲請執行系爭擔
    保金，已經原審執行處核發扣押命令，且抗告人亦未撤回對
    系爭擔保金強制執行之聲請，此有原法院提存所111年4月14
    日雄院和存105存971、1284字第1111006228號函及抗告人陳
    報狀可稽（見本院卷第65頁、第95頁），系爭擔保金自仍為
    系爭執行事件之執行標的。
　㈢系爭擔保金，既係陳慶男聲請停止前案執行事件為相對人所
    供之擔保，即為擔保相對人因停止前案執行未能即時受償所
    受損害，依民事訴訟法第106條準用第103條第1項規定，相
    對人所提本案損害賠償訴訟如獲得勝訴判決，該損害賠償債
    權對於系爭擔保金即與質權有同一效力，而得對陳慶男之其
    他普通債權人主張優先受償之法律上利益，相對人既未撤回
    對陳慶男之損害賠償訴訟，即損害有無及金額若干，尚未確
    定，而抗告人為陳慶男之普通債權人，是以上揭損害賠償之
    訴結果攸關抗告人債權得否受償及金額多寡，而有法律上之
    利害關係，應認其有輔助參加訴訟之利益，而為本案訴訟具
    法律上利害關係之第三人。是其依民事訴訟法第58條之規定
    ，為輔助陳慶男而聲請參加訴訟，並無不合。
　㈣綜上，相對人是否因陳慶男供擔保停止前案執行而受有損害
    及損害數額，攸關就系爭擔保金是否有優先受償之權及其金
    額，影響抗告人於系爭執行事件中就系爭擔保金可受分配金
    額之多寡，即抗告人所有之普通債權顯因相對人本案訴訟獲
    勝訴與否而受影響，自具法律上之利害關係。原審駁回抗告
    人參加訴訟之聲請，容有未洽。抗告意旨指摘原裁定不當，
    聲明廢棄，為有理由，爰由本院將原裁定廢棄，由原審法院
    另為適當之處置。
四、據上論結，本件抗告為有理由，爰裁定如主文。
中　　華　　民　　國　　111 　年　　5 　　月　　3 　　日
                           民事第二庭
                               審判長法  官  黃國川
                                     法  官  何佩陵
                                     法  官  李怡諄
以上正本證明與原本無異。
如不服本裁定應於送達後10日內向本院提出再抗告狀（須按他造
當事人之人數附繕本），並繳納再抗告費新臺幣1,000元。再為
抗告僅得以適用法規顯有錯誤為理由，並應委任律師為代理人。
如委任律師提起再抗告者，應一併繳納再抗告費。
中　　華　　民　　國　　111 　年　　5 　　月　　3 　　日
                                     書記官  梁美姿
附註：
再抗告人之配偶、三親等內之血親、二親等內之姻親，或再抗告
人為法人、中央或地方機關時，其所屬專任人員具有律師資格並
經法院認適當者，亦得為第三審代理人。
再抗告人或其法定代理人具有律師資格者及前項情形，應於提起再抗告或委任時釋明之。